臺灣新北地方法院民事判決　　　　　　 110年度訴字第1004號
原　　　告　聯邦商業銀行股份有限公司


法定代理人　林鴻聯　
訴訟代理人　張天耀　
　　　　　　廖子豪　
　　　　　　吳棋笙　
被　　　告　温吳玉華
　　　　　　温雲榮　
　　　　　　温雲鶴　
　　　　　　温阿盛　


　　　　　　温雲松　
　　　　　　温雲珍　
　　　　　　馬賜諺（原名溫賜諺）

上列當事人間代位分割不動產事件，本院於民國105 年1 月21日
言詞辯論終結，判決如下：
    主      文
被告公同共有坐落於新北市○○區○○○段000 ○000 地號土地
（權利範圍均為：1/2 ）與其上未辦保存登記之門牌號碼：新北
市○○區○○○路00巷0 號房屋（權利範圍：1/2 ）准予分割，
並依附表所示之應繼分比例分割為分別共有。
訴訟費用由被告温吳玉華、温雲榮、温雲鶴、温阿盛、温雲松、
温雲珍按附表所示之應繼分比例負擔，餘由原告負擔。
    事實及理由
壹、程序方面：
一、按「當事人喪失訴訟能力或法定代理人死亡或其代理權消滅
    者，訴訟程序在有法定代理人或取得訴訟能力之本人承受其
    訴訟以前當然停止。」、「第168 條、第169 條第1 項及第
    170 條至前條之規定，於有訴訟代理人時不適用之。」、「
    第168 條至第172 條及前條所定之承受訴訟人，於得為承受
    時，應即為承受之聲明。」、「聲明承受訴訟，應提出書狀
    於受訴法院，由法院送達於他造。」民事訴訟法第170 條、
    第173 條前段、第175 條第1 項、第176 條分別定有明文。
    原告之法定代理人原為李憲章，嗣後變更法定代理人為林鴻
    聯，並經林鴻聯具狀聲明承受訴訟，此有民事承受訴訟狀暨
    公司變更登記事項卡（見本院卷第249 至252 頁）可證，合
    於上開規定，先予敘明。
二、按言詞辯論期日，當事人之一造不到場者，得依到場當事人
    之聲請，由其一造辯論而為判決，民事訴訟法第385 條第1
    項前段定有明文。本件被告經合法通知，均未於最後言詞辯
    論期日到場，且核無同法第386 條所列各款情形，爰依原告
    之聲請及上開規定，由其一造辯論而為判決。
貳、實體方面：
一、原告方面：被告馬賜諺（原名溫賜諺）前向原告申請個人信
    用貸款，卻未依約繳款，迄今尚積欠新臺幣（下同）233,32
    0 元，及其中224,862 元自民國104 年6 月31日起至清償日
    止，按年息5.77 %計算之利息，暨按上開利率20% 計算之違
    約金（下稱系爭債務），原告業已取得臺灣嘉義地方法院（
    下稱嘉義地院）所核發之106 年度司促字第8855號支付命令
    暨確定證明書在案。被告馬賜諺與被告温吳玉華、温雲榮、
    温雲鶴、温阿盛、温雲松、温雲珍（下合稱被告，或分稱其
    姓名）於109 年11月3 日繼承被繼承人温國基所遺坐落於新
    北市○○區○○○段000 ○000 地號土地（權利範圍均為：
    1/2 ）與其上未辦保存登記之門牌號碼：新北市○○區○○
    ○路00巷0 號房屋（權利範圍：1/2 ）（下合稱系爭不動產
    ），並登記為公同共有。而系爭不動產並無不能分割之情形
    ，馬賜諺怠於分割系爭不動產，致原告無法受償系爭債務，
    為保全債權，爰依民法第1164條及第242 條規定，請將被告
    公同共有之系爭不動產依附表所示之應繼份比例分割為分別
    共有等語。
二、被告方面：
㈠、馬賜諺部分：願與原告協商還款等語。
㈡、温吳玉華、温雲榮、温雲鶴、温阿盛、温雲松、温雲珍經合
    法通知，未言詞辯論期日到場，亦未提出準備書狀作何聲明
    或陳述。
三、本院得心證之理由：
㈠、原告前開主張，此有土地登記謄本、嘉義地院106 年度司促
    字第8855號支付命令暨確定證明書、本院民事紀錄科查詢表
    、被告戶籍謄本、新北市三重戶政事務所110 年6 月24日新
    北重戶字第1105727872號函覆暨相關戶籍謄本、新北市三重
    地政事務所110 年6 月24日新北重地資字第1106099378號函
    覆暨登記謄本、異動索引、109 年度重登字第198140號登記
    申請書、臺東縣臺東戶政事務所110 年6 月25日東臺東戶字
    第1100002675號函覆暨戶籍謄本、新北市政府稅捐稽徵處三
    重分處110 年6 月28日新北稅重二字第1105392045號函覆暨
    房屋稅籍證明書、臺灣臺東地方法院110 年6 月25日東院宜
    民辰110 聲373 字第1109001637號函覆、嘉義地院110 年7
    月29日嘉院傑家110 年度倫字第201 號函覆、嘉義地院110
    年度司執字第9046號債權憑證（見本院110 年度重簡字第59
    8 卷第15至25頁、本院卷第81、145 至167 、171 、209 、
    219 至230 頁、本院限閱卷第13至41、49至127 頁）可證。
    是原告上開主張，自堪信為真實。
㈡、按債務人怠於行使其權利時，債權人因保全債權，得以自己
    之名義，行使其權利，為民法第242 條所明定。而債權人得
    代位債務人行使之權利，並非僅以請求權為限，凡非專屬於
    債務人本身之權利，均得為之。此項代位權行使之範圍，就
    同法第243 條但書規定旨趣推之，並不以保存行為為限，凡
    以權利之保存或實行為目的之一切審判上或審判外之行為，
    諸如假扣押、假處分、聲請強制執行、實行擔保權、催告、
    提起訴訟等，債權人皆得代位行使（最高法院69年台抗字第
    240 號判決意旨可資參照）。次按繼承人有數人時，在分割
    遺產前，各繼承人對於遺產全部為公同共有；繼承人得隨時
    請求分割遺產，民法第1151條、第1164條本文分別定有明文
    。遺產之公同共有係以遺產之分割為其終局目的，而以公同
    共有關係為暫時的存在，在公同共有遺產分割自由之原則下
    ，民法第1164條規定，繼承人得隨時請求分割遺產，該條所
    稱之「得隨時請求分割」，依同法第829 條及第830 條第1
    項規定觀之，自應解為包含請求終止公同共有關係在內，俾
    繼承人之公同共有關係歸於消滅而成為分別共有，始不致與
    同法第829 條所定之旨趣相左，庶不失繼承人得隨時請求分
    割遺產之立法本旨（最高法院93年度台上字第2609號判決意
    旨參照）。經查，馬賜諺積欠原告上開債務未償，且被告公
    同共有系爭不動產，迄今仍未行使分割權利等情，已如前述
    ，且系爭不動產並無不能分割之情形及不分割之約定，然馬
    賜諺於原告取得前揭執行名義及債權憑證後至原告提起本件
    訴訟之日止，仍未行使分割權利，且其名下僅有系爭不動產
    ，此有本院稅務電子閘門資料查詢表（見本院限閱卷第45至
    47頁）可證，足徵馬賜諺確有怠於清償債務之情。從而，原
    告為滿足其債權，提起本件代位請求分割共有物之訴，即屬
    有據。
㈢、又公同共有物分割之方法，除法律另有規定外，準用關於共
    有物分割之規定，依共有人協定之方法行之；分割之方法不
    能協定決定，或於協定決定後因消滅時效完成經共有人拒絕
    履行者，法院得因任何共有人之請求，命為下列之分配：一
    、以原物分配於各共有人。但各共有人均受原物之分配顯有
    困難者，得將原物分配於部分共有人。二、原物分配顯有困
    難時，得變賣共有物，以價金分配於各共有人；或以原物之
    一部分分配於各共有人，他部分變賣，以價金分配於各共有
    人，民法第830 條第2 項、第824 條第1 項及第2 項亦分別
    定有明文。而分割之方法，固可由法院自由裁量，不受共有
    人主張之拘束，但仍應斟酌當事人之聲明，共有物之性質、
    經濟效用及全體共有人利益等公平裁量。本院斟酌系爭不動
    產之經濟效用及被告等人利益，以原物分配於被告並無困難
    ，又其等可就分別共有分得部分自由單獨處分、設定負擔，
    避免公同共有關係久延致影響，亦屬益事，準此，原告依上
    開規定，請求代位分割如附表所示之系爭不動產，並依附表
    所示之應繼分比例分割為分別共有，於法自無不合。
四、綜上所述，原告主張馬賜諺怠於行使其對系爭不動產之分割
    請求權，因此代位請求分割，為有理由，應予准許，爰判決
    如主文第1 項所示。
五、末按因共有物分割、經界或其他性質上類似事件涉訟、由敗
    訴當事人負擔訴訟費用顯失公平者，法院得酌量情形，命勝
    訴之當事人負擔其一部，民事訴訟法第80條之1 定有明文。
    本件雖係因代位分割不動產事件涉訟，然其本質上仍屬於分
    割共有物訴訟，惟原告代位馬賜諺請求分割系爭不動產，是
    馬賜諺部分之訴訟費用，自應由原告負擔，爰諭知訴訟費用
    負擔比例如主文第2 項所示。
六、本件訴訟費用負擔之依據：民事訴訟法第78條、第80條之1
    、第85條第1 項但書。
中    華    民    國   110    年    10    月    26    日
                  民事第六庭    法  官  饒金鳳
以上正本係照原本作成
如對本判決上訴，須於判決送達後20日內向本院提出上訴狀。如
委任律師提起上訴者，應一併繳納上訴審裁判費。
中    華    民    國   110    年    10    月    26    日
                            書記官  賴麗莎
附表：
┌──┬────┬─────┐
│編號│被    告│應繼分    │
├──┼────┼─────┤
│ 1  │温吳玉華│7 分之1   │
├──┼────┼─────┤
│ 2  │温雲榮  │7 分之1   │
├──┼────┼─────┤
│ 3  │温雲鶴  │7 分之1   │
├──┼────┼─────┤
│ 4  │温阿盛  │7 分之1   │
├──┼────┼─────┤
│ 5  │温雲松  │7 分之1   │
├──┼────┼─────┤
│ 6  │温雲珍  │7 分之1   │
├──┼────┼─────┤
│ 7  │馬賜諺  │7 分之1   │
└──┴────┴─────┘